臺灣嘉義地方法院刑事判決
109年度簡上字第105號
上  訴  人  
即  被  告  蔡忠德


上列上訴人即被告因違反毒品危害防制條例案件，不服本院於中
華民國109年5月25日所為109年度嘉簡字第576號第一審刑事簡易
判決（聲請簡易判決處刑案號：109年度毒偵字第313號），提起
上訴，本院管轄之第二審合議庭判決如下：
    主  文
原判決撤銷。
蔡忠德施用第二級毒品，累犯，免刑。
    理  由
一、毒品危害防制條例（下稱同條例）於民國109年1月15日公布
    、109年7月15日生效施行後，犯同條例第10條之罪者，檢察
    官應先將被告送勒戒處所觀察、勒戒；觀察、勒戒後，檢察
    官依據勒戒處所之陳報，認受觀察、勒戒人無繼續施用毒品
    傾向者，應即釋放，並為不起訴之處分；又同條例修正施行
    後，審判中之案件，由法院依修正後規定處理；依修正後規
    定應為不起訴處分者，法院應為免刑之判決。此於修正後同
    條例第20條第1項、第2項前段、第35條之1第2款分別定有明
    文，本案自應適用修正後之同條例相關規定，先予敘明。
二、被告涉犯本案施用第二級毒品犯行，經檢察官聲請以簡易判
    決處刑，經原審審理後認事證明確而以109年度嘉簡字第576
    號判決判處有期徒刑5月，經被告上訴後由本院依同條例第2
    0條第1項、第3項、第35條之1第2款前段，於109年9月15日
    以109年度簡上字第105號裁定被告應送勒戒處所觀察、勒戒
    ，其後因被告有繼續施用毒品之傾向，再經本院於110年2月
    4日以109年度簡上字第105號裁定被告令入戒治處所施以強
    制戒治確定。惟關於有無繼續施用毒品傾向之評估標準，法
    務部後於110年3月26日以法矯字第11006001760號函修正頒
    布「有無繼續施用毒品傾向評估標準紀錄表」、「有無繼續
    施用毒品傾向評估標準評分說明手冊」，經被告據此聲請重
    新審理(聲明異議)後，本院依修正後之評估標準重新評定結
    果，認被告未達修正後之「有無繼續施用毒品傾向評估紀錄
    表」、「有無繼續施用毒品傾向評估標準說明手冊」所認應
    判定為有繼續施用傾向之60分，因而本院於110年5月11日以
    110年度毒聲重字第21號裁定「強制戒治處分之指揮執行停
    止執行」，並經臺灣嘉義地方檢察署檢察官出具110年度院
    戒執字第2號釋票而將被告釋放出所，此有本案判決書、裁
    定及釋票等在卷可憑。
三、據上，依同條例第20條第2項前段，被告本案既經重新評定
    為無繼續施用毒品之傾向而釋放出所，原應由檢察官為不起
    訴處分，然本件聲請簡易判決處刑案件，係於同條例修正施
    行前之109年5月7日即已繫屬本院，此亦有本院收文章戳足
    憑，是屬同條例修正施行後，依修正後規定應為不起訴處分
    者，揆諸首揭規定，本院自應為免刑之判決。　
四、撤銷原判決之理由：
　　原審以被告施用第二級毒品犯行明確，因而判處被告犯施用
    第二級毒品罪，累犯，處有期徒刑5月併諭知易科罰金折算
    標準，固屬卓見，惟原審未及適用修正後同條例第20條第1
    項、第2項前段、第35條之1第2款規定，容有未洽。被告上
    訴意旨(如附件)雖無理由，然原判決既有上開違誤，自有不
    當，應由本院將原判決撤銷。
五、依同條例第35條之1第2款增訂之立法理由略為「若該等案件
    於修正施行前已繫屬於法院者，為求程序之經濟，法院應依
    修正施行後之規定處理，即應依職權為觀察、勒戒或強制戒
    治之裁定。依修正施行後之規定，受觀察、勒戒人無繼續施
    用傾向者，應為不起訴處分裁定者，法院應為免刑之判決。
    」可知受強制戒治人無繼續施用傾向者原應由檢察官為不起
    訴處分，但考量此等案件已繫屬於法院，故改由法院為免刑
    之判決。從而，基於毒品處遇特性及訴訟經濟之考量，本案
    自無刑事訴訟法第306條規定之適用（即法院認為應諭知免
    刑之案件，被告經合法傳喚無正當理由不到庭者，始得不待
    其陳述逕行判決），因而依職權逕為被告免刑之判決，併此
    敘明。
據上論斷，應依刑事訴訟法第455條之1第1項、第3項、第369條
第1項前段、第364條(依刑事判決精簡原則，僅記載程序法條)，
判決如主文。
本案經檢察官簡靜玉聲請以簡易判決處刑，上訴後，由檢察官林
俊良到庭執行職務。
中　　華　　民　　國　　110 　年　　5 　　 月　 31　　日
                  刑事第八庭  審判長法  官  謝其達
　　　　　　　　　　　　　　　　　　法  官  鄭諺霓
　　　　　　　　　　　　　　　　　　法　官　盧伯璋
上列正本證明與原本無異。
本件不得上訴。　　　　　　　　　　　　　　　　　　
中　　華　　民　　國　　110 　年　　5 　　月　　31　　日
                                    書記官  曹瓊文